臺灣臺中地方法院刑事判決
109年度交易字第1179號
公  訴  人  臺灣臺中地方檢察署檢察官
被      告  鍾尚緯




上列被告因過失傷害案件，經檢察官提起公訴（109年度偵字第1
8363號），本院判決如下：
    主  文
鍾尚緯因過失傷害人，處有期徒刑貳月，如易科罰金，以新臺幣
壹仟元折算壹日。 
    犯罪事實
一、鍾尚緯考領有大貨車普通駕駛執照，於民國108年11月27日
    晚間，駕駛車牌號碼000-0000號自用小客車（下稱上開小客
    車），沿臺中市西屯區工業區二十二路由北往南方向行駛，
    於同日晚間8時36分許，行經二十二路2號前，欲直行前進時
    ，本應注意行車速度，依速限標誌或標線之規定，無速限標
    誌或標線者，行車時速不得超過50公里；且汽車行駛時，駕
    駛人應注意車前狀況，並隨時採取必要之安全措施，而依當
    時天候晴、光線為夜間有照明、路面鋪裝柏油、乾燥、無缺
    陷、無障礙物、視距良好，並無不能注意之情事，竟逾越上
    開路段速限，以時速72公里至76.86公里間之速度超速行駛
    ，且疏未注意車前狀況，隨時採取必要之安全措施，即貿然
    駕駛上開小客車直行前進。適MUHAMMAD BISRI MUSTOFA（中
    文譯名：比西）騎電動自行車（下稱上開電動自行車）搭載
    真實姓名年籍不詳之友人（該人未提出告訴），亦沿臺中市
    西屯區工業區二十二路由北往南方向行駛，同向行駛在鍾尚
    緯所駕駛上開小客車前方，疏未注意慢車不得侵入快車道行
    駛，竟侵入快車道行駛，而行駛在上開小客車前方之快車道
    ，鍾尚緯發現其前方有上開電動自行車行駛時，煞車不及，
    所駕駛之上開小客車前車頭乃與比西所騎上開電動自行車後
    車尾發生碰撞，致比西人車倒地，因此受有頭部外傷併腦震
    盪、臉部、右手臂、右手肘、左手、右腰窩多處擦傷之傷害
    。鍾尚緯於肇事後，以電話報警，並已報明肇事人姓名、地
    點，請警方前往處理。
二、案經比西訴由臺中市政府警察局第六分局報告臺灣臺中地方
    檢察署檢察官偵查起訴。
    理  由
一、證據能力方面：
    按被告以外之人於審判外之陳述，雖不符刑事訴訟法第159
    條之1至第159條之4之規定，而經當事人於審判程序同意作
    為證據，法院審酌該言詞陳述或書面陳述作成時之情況，認
    為適當者，亦得為證據。當事人、代理人或辯護人於法院調
    查證據時，知有第159條第1項不得為證據之情形，而未於言
    詞辯論終結前聲明異議者，視為有前項之同意，刑事訴訟法
    第159條之5定有明文。而其立法意旨在於傳聞證據未經當事
    人之反對詰問予以核實，乃予排斥。惟若當事人已放棄對原
    供述人之反對詰問權，於審判程序表明同意該等傳聞證據可
    作為證據，基於尊重當事人對傳聞證據之處分權，及證據資
    料愈豐富，愈有助於真實發見之理念，此時，法院自可承認
    該傳聞證據之證據能力。經查，本判決所引用下列各項以被
    告以外之人於審判外之陳述為證據方法之證據能力，業經本
    院於審判期日時予以提示並告以要旨，而經檢察官、被告鍾
    尚緯均未爭執證據能力，且迄至本院言詞辯論終結前均未聲
    明異議。本院審酌該等資料之製作、取得，尚無違法不當之
    情形，且均為證明犯罪事實存否所必要，認為以之作為證據
    應屬適當，揆諸上開規定，自均具證據能力。
二、認定犯罪事實所憑證據及理由：
　　訊據被告固坦承於上開時間、地點，駕駛上開小客車撞及告
    訴人比西所騎上開電動自行車，且致告訴人比西受有前揭傷
    害之事實，惟矢口否認有過失傷害犯行，辯稱：本件車禍我
    完全沒有過失，我沒有超速及未注意車前狀況之過失，且上
    開電動自行車不能行駛在該路段等語（見本院卷一第92、93
    頁、本院卷二第131頁）。經查：
  ㈠被告於上開時間、地點，駕駛上開小客車與告訴人比西所騎
    之上開電動自行車發生碰撞，致告訴人比西人車倒地，因而
    受有上開傷害之事實，業據被告於道路交通事故談話紀錄表
    、警詢、本院審理時均供承不諱〈見臺灣臺中地方檢察署109
    年度偵字第18363號卷（下稱偵卷）第29至31、47頁、本院
    卷一第92、93頁〉，復有證人即告訴人比西於道路交通事故
    談話紀錄表、警詢、偵查中之陳述、證述在卷可證（見偵卷
    第33至35、49、103頁），並有道路交通事故現場圖、道路
    交通事故調查報告表（一）、（二）、臺中市政府警察局交
    通事故補充資料表、本院當庭勘驗上開小客車行車紀錄器畫
    面之勘驗結果暨該畫面之擷取照片、現場照片、澄清綜合醫
    院中港分院診斷證明書影本、公路監理電子閘門證號查詢汽
    車駕駛人附卷可稽（見偵卷第39至45、53至63、73頁）（見
    本院卷一第93、94、197至291頁），堪以認定。
　㈡按行車速度，依速限標誌或標線之規定，無速限標誌或標線
    者，應依下列規定：一、行車時速不得超過50公里；汽車行
    駛時，駕駛人應注意車前狀況及兩車並行之間隔，並隨時採
    取必要之安全措施，道路交通安全規則第93條第1項第1款前
    段、第94條第3項分別定有明文。查：
　⒈上開路段速限為時速50公里之情，有道路交通事故調查報告
    表（一）在卷可查（見偵卷第43頁）。而被告於道路交通事
    故談話紀錄表、本院審理時雖均辯稱：未注意或忘記當時車
    速等語（見偵卷第47頁、本院卷二第131頁）。然依道路交
    通標誌標線號誌設置規則第181條第1項、第2項規定：行車
    分向線標線為黃虛線，線段長4公尺，間距6公尺。復觀之上
    開小客車行車紀錄器畫面，被告所駕駛之上開小客車於本案
    車禍發生前之晚間8時36分36秒之3615影格時，其左前方路
    段開始為第一組黃虛線；（37秒開始為3616影格）於37秒之
    3630影格時，開始為第二組黃虛線；於37秒之3644影格時，
    開始為第三組黃虛線；（38秒開始為3647影格）於38秒之36
    59影格時，開始為雙黃實線，於39秒時，與告訴人比西所騎
    之上開電動自行車發生碰撞，有該行車紀錄器畫面擷取照片
    在卷可按（見本院卷一第197至291頁），可見，該行車紀錄
    器畫面於37秒至38秒間共有31影格，1影格為0.0323秒（計
    算式：1秒÷31影格≒0.0323），而上開小客車自3615影格起
    至3643影格止，前進距離為2組黃虛線線段長加間距之距離
    ，共20公尺（計算式：4＋6＋4＋6＝20），則上開小客車於29影
    格期間前進20公尺，亦即於0.9367秒（計算式：0.0323×29＝
    0.9367）前進20公尺，經換算1秒前進21.35公尺（計算式：
    20公尺÷0.9367秒≒21.35），時速為76.86公里（計算式：21
    .35×60×60÷1,000≒76.86）。另臺中市車輛行車事故鑑定覆
    議委員會於109年11月24日以覆議字第0000000案覆議意見書
    記載：上開小客車沿工業區二十二路直行行駛（行車紀錄器
    畫面1秒有30畫格，上開小客車30畫格約行駛2組車道線，換
    算車速約72公里），有該覆議意見書在卷可參（見本院卷一
    第144頁）。足見，被告駕駛上開小客車，逾越上開路段時
    速50公里之速限，以時速約72公里至76.86公里間之速度超
    速行駛。
　⒉復觀之行車紀錄器畫面擷取照片，於晚間8時36分38秒時，可
    見上開電動自行車同向在上開小客車前直行，上開電動自行
    車後方有微弱光線之情，有該照片在卷可查（見本院卷一第
    231至259頁），然被告於道路交通事故談話紀錄表時稱：對
    方不知由何處突然出現在我前方，我立即煞車，仍與對方發
    生碰撞等語（見偵卷第47頁）；於警詢時稱：我行經事故地
    點時，驚見告訴人比西騎車突然出現在快車道上（靠近快慢
    車道分隔線），我立即煞車並向左閃，但仍發生碰撞等語（
    見偵卷第30頁）。可見，告訴人比西所騎上開電動自行車後
    方之光線雖較為微弱，然並非完全無光線之情形，是被告有
    疏未注意車前狀況之情形。
　⒊基上，被告駕駛上開小客車，自應注意遵守上開規定，而依
    當時天候晴、光線為夜間有照明、路面鋪裝柏油、乾燥、無
    缺陷、視距良好，並無不能注意之情事，竟疏未注意及此，
    逾越上開路段速限，以時速約72公里至76.86公里之速度超
    速行駛，復疏未注意車前狀況，隨時採取必要之安全措施，
    即貿然駕駛上開小客車直行前進，且因超速行駛，致其發現
    前方有上開電動自行車時，可煞車反應之時間即因此減少，
    乃煞車不及，所駕駛上開小客車前車頭遂與告訴人比西所騎
    上開電動自行車後車尾發生碰撞，被告顯有超速行駛及疏未
    注意車前狀況，並隨時採取必要之安全措施之過失，並致告
    訴人比西人車倒地，因而受有上開傷害，被告對本案車禍之
    發生，顯有過失，並致告訴人比西受有上開傷害，足認被告
    之過失行為與告訴人比西之傷害間，具有相當因果關係甚明
    。
　㈢被告雖辯稱上開電動自行車不能行駛在該路段云云，然經濟
    部工業局臺中工業區服務中心業於110年4月8日以中服字第1
    106040634號函表示：該路段於108年11月27日當時無特別管
    制，屬供公眾通行使用之一般道路等語。且交通部於110年3
    月24日以交路字第1100003874號函表示：電動自行車依道路
    交通管理處罰條例第69條規定屬慢車，其行駛應依道路交通
    安全規則中慢車相關規定。倘該工業區道路未特別管制而屬
    供公眾通行使用之一般道路，則電動自行車之行駛，應遵守
    上述規則相關慢車之規定及道路主管機關設置之標誌、標線
    與號誌規定。是被告此部分辯解，顯屬無稽，不足採憑。
　㈣按電動自行車屬慢車，為道路交通安全規則第6條第1款第3目
    所明文。而按慢車行駛之車道，應依標誌或標線之規定行駛
    ；無標誌或標線者，應依下列規定行駛：三、不得侵入快車
    道或人行道行駛，為道路交通安全規則第124條第3項第3款
    所明定。查告訴人比西騎上開電動自行車，自應注意遵守上
    開規定，而依當時情形，又無不能注意之情事，竟於行經上
    開路段時，疏未注意慢車不得侵入快車道行駛，即侵入快車
    道行駛，而行駛在上開小客車前方之快車道，致其所騎上開
    電動自行車後車尾與被告所駕駛之上開小客車前車頭發生碰
    撞，就本案車禍之發生亦有過失，惟被告既有上揭過失，則
    告訴人比西之此過失，並無礙於被告刑事過失責任之成立，
    併此敘明。
　㈤本案車禍經臺中市車輛行車事故鑑定委員會鑑定，該委員會
    於109年4月8日以中市車鑑0000000案鑑定意見書表示：「鍾
    尚緯駕駛自用小客車，未注意車前狀況、撞及同一車道之前
    車，為肇事原因。比西駕駛電動自行車，無肇事因素」等語
    （見偵卷第107至111頁）。然嗣經臺中市車輛行車事故鑑定
    覆議委員會於109年11月24日以覆議字第0000000案覆議意見
    書表示：「鍾尚緯駕駛自用小客車，超速行駛，未注意車前
    狀況、撞及同一車道之前行車，為肇事主因。比西駕駛電動
    自行車，侵入快車道行駛，為肇事次因」等語，有該覆議意
    見書附卷可稽（見本院卷一第143至145頁））。而被告就本
    案車禍有超速行駛及疏未注意車前狀況，並隨時採取必要之
    安全措施之過失；告訴人比西有慢車侵入快車道行駛之過失
    ，均已論述如前，前揭覆議意見書亦足堪作為佐證。
  ㈥綜上所述，被告前揭所辯，實不足採。本案事證明確，被告
    前揭犯行洵堪認定，應予依法論科。
三、論罪科刑：
    核被告所為，係犯刑法第284條前段之過失傷害罪。被告肇
    事後，以電話報警，並已報明肇事人姓名、地點，請警方前
    往處理之情，有臺中市政府警察局道路交通事故肇事人自首
    情形紀錄表1紙在卷可稽，經核符合自首要件，爰依刑法第
　　62條前段規定減輕其刑。爰審酌被告駕駛上開小客車疏未注
    意行車安全，致肇生本案車禍，並致告訴人比西受有上開傷
    害，且兼衡被告之過失程度、告訴人比西所受傷害情形、被
    告犯罪後之態度、迄今尚未與告訴人比西達成和解，亦未賠
    償告訴人比西等一切情狀，量處如主文所示之刑，並諭知易
    科罰金之折算標準。
據上論斷，應依刑事訴訟法第299條第1項前段，刑法第284條前
段、第62條前段、第41條第1項前段，刑法施行法第1條之1第1項
，判決如主文。 
本案經檢察官林宏昌提起公訴，檢察官宋恭良、張凱傑到庭執行
職務。
中　　華　　民　　國　　111 　年　　1 　　月　　25　　日
                  刑事第四庭    法  官  黃佳琪
以上正本證明與原本無異。
如不服本判決，應於送達判決後20日內向本院提出上訴書狀，並
應敘述具體理由；其未敘述上訴理由者，應於上訴期間屆滿後20
日內向本院補提理由書（均須按他造當事人之人數附繕本）「切
勿逕送上級法院」。
告訴人或被害人對於判決如有不服具備理由請求檢察官上訴者，
其上訴期間之計算係以檢察官收受判決正本之日期為準。
                                書記官  顏偉林
中　　華　　民　　國　　111 　年　　1 　　月　　26　　日

附錄論罪科刑法條：
中華民國刑法第284條
因過失傷害人者，處1年以下有期徒刑、拘役或10萬元以下罰金
；致重傷者，處3年以下有期徒刑、拘役或30萬元以下罰金。